【裁判字號】    98,消債抗,3
【裁判日期】    980113
【裁判案由】    更生事件
【裁判全文】
臺灣臺北地方法院民事裁定             98年度消債抗字第3號
抗  告  人  甲○○
上列抗告人因消費者債務清理條例更生事件，對於中華民國97年
11月21日本院97年度消債更字第451號裁定提起抗告，本院裁定
如下：
    主  文
抗告駁回。
抗告費用新臺幣壹仟元由抗告人負擔。
    理    由
一、抗告意旨略以：
    抗告人因服兵役之因素無法履踐與債權人間之協商契約，且
    抗告人於違反協商契約之後有與債權人方連絡，與債權人協
    調得否調降協商金額或延期繳交協商金額，惟債權人並未同
    意，且其目前薪資收入無力清償該項債務，爰提起抗告，請
    求廢棄原裁定，並准許更生之聲請云云。
二、按消費者債務清理條例所定協商前置程序之意旨，在使金融
    機構與債務人就特定種類之債務清理事務上，利用法院程序
    外解決之協商機制，為迅速有效之自主性解決。而此一程序
    之進行，有賴當事人間之協力配合，本於誠信為基礎，形成
    債務清理之共識，藉由法院之事後核可，賦予協商內容作為
    執行名義之正當性。且最大債權銀行萬泰商業銀行接獲協商
    請求後，即與抗告人聯絡，抗告人同意每月可還款金額為新
    台幣（下同）5,813元，爰依消費者債務清理條例所定之協
    商機制，合意抗告人每月攤還5,813元，惟抗告人嗣後因服
    兵役之因素無法償還約定之協商金額，雖其說明有還款之誠
    意，但消費者債務清理條例之立法目的，係為使不幸陷入經
    濟困境之人得以清理債務、重建生活，並在清理過程中能保
    有符合人性尊嚴之最低基本生活，而非維持債務人過去慣常
    之寬逸生活，是於評估債務人是否有不能清償債務之情事時
    ，並非由債務人任意主張其基本生活費用之數額，應秉持儘
    速清理債務並維持基本生活之精神，為合理判斷，以免造成
    濫用清算之裁判上債務清理程序。依據前揭說明，本件更生
    之聲請，於法仍有未合而難以准許。
三、本件依抗告人於原審所提出之財產及收入狀況說明書、民國
    （下同）95年及96年度綜合所得稅各類所得資料清單等資料
    可知，債務人於95年度全年所得為128,088元，平均月收入
    約10,67 4元，96年度全年所得為160,000元，平均月收入約
    13,333元，而依抗告人所述其自96年10月退伍後，已尋得每
    月收入26,000元收入之工作，亦即抗告人之收入係逐年增加
    。若抗告人於95年收入較少時，尚能於95年5月10日與債權
    銀行成立協商，並依約繳付4期款項，豈有在96年、97年收
    入增加後，反而無法履行之理。是抗告人並未在原協商方案
    成立後發生情事變更致收入減少，難認有不可歸責於己致履
    行顯有重大困難之情事存在。
四、又抗告人雖以其於95年9月入伍而無法工作，係有不可歸責
    於己之事由，致履行顯有重大困難。惟查抗告人於原審提出
    之97年9月2日陳報狀內，稱其自95年9月18日起至96年10月
    18日止，共服役13個月，受領薪餉計79,636元，則其於當兵
    時平均每月收入尚有6,125元。參以抗告人與最大債權銀行
    成立之協商方案，每月還款金額5,813元，則抗告人既非全
    無收入，且月收入尚大於債務金額，況抗告人於95年5月成
    立協商時，縱未預見同年9月即將入伍，然服役期間，其衣
    食住行等日常生活所需顯然與一般生活不同，既無需租用房
    舍以供居住，飲食及交通費用部分亦未經抗告人舉證有何特
    殊需求或增加之處，況抗告人於服役前有固定工作收入，並
    於成立協商後如期繳付四期款項，故其以服役為拒絕履行之
    理由，並不可採。
五、又按，抗告人於積欠債權銀行債務943,064元無法清償之情
    況下，本應盡力節省開支儘速還款，而抗告人服役後正值青
    壯年，既未有喪失工作能力之情事，亦應竭力增加收入，其
    它費用亦應撙節支用，俾使有更餘裕之金額可供償還債務，
    以符合債務清理條例之立法精神。是抗告人主張廢棄原裁定
    難謂合理，應不予准許。職是之故，原審裁定駁回抗告人更
    生方案之聲請，核無違誤。抗告意旨指摘原裁定不當，求予
    廢棄並准許更生，應無理由，應予駁回。
六、據上論結，本件抗告為無理由，依消費者債務清理條例第15
    條，民事訴訟法第495條之1第1項、第449條第1項、第95條
    、第78條，裁定如主文。
中    華    民    國    98    年     1    月    13    日
                  民事第四庭  審判長法  官  周祖民
                                    法  官  鄧德倩
                                    法  官  張瑜鳳
以上正本係照原本作成。
本裁定不得再抗告。
中    華    民    國    98    年     1    月    13    日
                                    書記官  戴伯勳


司法院資訊處製作；財團法人民間司法改革基金會備份。
